【裁判字號】    97,抗,316
【裁判日期】    970407
【裁判案由】    聲請撤銷緩刑
【裁判全文】
臺灣高等法院刑事裁定                   97年度抗字第316號
抗  告  人  甲○○
                      樓
上列抗告人因撤銷緩刑案件，不服臺灣臺北地方法院中華民國97
年3 月10日裁定（97年度撤緩字第18號），提起抗告，本院裁定
如下：
    主  文
原裁定撤銷，發回臺灣臺北地方法院。
    理  由
一、抗告意旨略以：抗告人於96年8 月16日、8 月22日、8 月31
    日、9 月13日所為犯罪皆係在其所犯偽造文書等罪判決宣告
    其緩刑前所為之行為，而非在其受緩刑宣告後所為之故意犯
    罪，並無實際存在再犯情節及足認原宣告之緩刑有難收其預
    期效果並有執行刑罰之必要性；況當時其所以會一時誤觸法
    網是因其父母欠錢莊一百多萬元，基於一時愚孝所為之不得
    已行為，且其嗣後亦深表悔悟，將來絕不再觸犯刑章，並改
    過遷善，請求再予其一自新機會等語。
二、原審裁定略以︰受刑人甲○○因犯偽造文書等罪，前經該院
    於96年11月30日判決（96年訴字第1629號），處應執行有期
    徒刑9 月，緩刑2 年，並於同年12月24日確定。竟於緩刑期
    前，即同年8 月16日、8 月22日、8 月31日、9 月13日更犯
    竊盜、詐欺取財等罪，經同院於同年12月17日判處應執行有
    期徒刑4 月（96年簡字第4012號），並已於97年2 月18日確
    定，檢察官因而聲請將上述緩刑之宣告予以撤銷。經核受刑
    人上述兩案判決正本，認與刑法第75條之1 第1 項第1 款之
    規定相符，應撤銷其緩刑之宣告，固非無見。
三、惟查：
  (一)按修正刑法第75條之1 規定：「受緩刑之宣告而有下列情形
    之一，足認原宣告之緩刑難收其預期效果，而有執行刑罰之
    必要者，得撤銷其宣告：一、緩刑前因故意犯他罪，而在緩
    刑期內受得易科罰金之有期徒刑、拘役或罰金之宣告確定者
    。二、緩刑期內因故意犯他罪，而在緩刑期內受得易科罰金
    之有期徒刑、拘役或罰金之宣告確定者」。考其立法意旨略
    以：關於緩刑之撤銷，現行法第75條第1 項固已設有2 款應
    撤銷之原因；至得撤銷緩刑之原因，則僅於保安處分章內第
    93條第3 項與撤銷假釋合併加以規定，體例上不相連貫，實
    用上亦欠彈性，爰參酌德國及奧地利現行立法例增訂得撤銷
    緩刑之原因，其中現行關於緩刑前或緩刑期間故意犯他罪，
    而在緩刑期內受得易科罰金之有期徒刑之宣告者，列為應撤
    銷緩刑之事由，因認過於嚴苛，而排除第75條應撤銷緩刑之
    事由，移列至得撤銷緩刑事由，俾使「法官依被告再犯情節
    ，而裁量是否撤銷先前緩刑之宣告」；其次，如有前開事由
    ，但判決宣告拘役、罰金時，可見行為人仍未見悔悟，有列
    為得撤銷緩刑之事由，以資彈性適用，爰於第1 項第1 款、
    第2 款增訂之。且本條採用裁量撤銷主義，賦予法院撤銷與
    否之權限，特於第1 項規定實質要件為「足認原宣告之緩刑
    難收其預期效果，而有執行刑罰之必要」，供作審認之標準
    。亦即於上揭「得」撤銷緩刑之情形，法官應依職權本於合
    目的性之裁量，妥適審酌被告所犯前後數罪間，關於法益侵
    害之性質、再犯之原因、違反法規範之情節是否重大、被告
    主觀犯意所顯現之惡性及其反社會性等情，是否已使前案原
    為促使惡性輕微之被告或偶發犯、初犯改過自新而宣告之緩
    刑，已難收其預期之效果，而確有執行刑罰之必要，此與刑
    法第75條第1 項所定2 款要件有一具備，即毋庸再行審酌其
    他情狀，應逕予撤銷緩刑之情形不同。
  (二)查受刑人前於96年5 月31日至96年7 月24日間因業務侵占等
    罪，經原審法院於96年11月30日以96年度訴字第1629號判決
    判處應執行有期徒刑9 月，緩刑2 年。而受刑人另犯竊盜等
    罪，則係發生於96年8 月22日至96年9 月13日間，該犯罪行
    為時間，均係在其受緩刑宣告之前，並係受得易科罰金之罪
    。惟原審就受刑人何以得認其有刑法第75條之1 之「足認原
    宣告之緩刑難收其預期效果，而有執行刑罰之必要者」之要
    件未置一詞，就上開立法意旨所示之「法官依被告再犯情節
    ，而裁量是否撤銷先前緩刑之宣告」未予審酌下，竟未載任
    何理由，即以其再經法院判處有期徒刑之罪刑，遽為准許檢
    察官撤銷緩刑宣告之聲請，顯有違誤。抗告人指摘原裁定未
    能審認究原宣告之緩刑有何難收其預期效果並有執行刑罰之
    必要性，因而提起抗告，為有理由，應由本院將原裁定撤銷
    ，為兼顧抗告人之審級利益，並發回原審詳加調查，另為妥
    適之裁定。
據上論斷，依刑事訴訟法第413條前段，裁定如主文。
中    華    民    國    97    年    4     月    7     日
                  刑事第十五庭  審判長法  官  吳昭瑩
                                      法  官  蘇隆惠
                                      法  官  李正紀
以上正本證明與原本無異。
不得再抗告。
                                      書記官  鄭信昱
中    華    民    國    97    年    4     月    8     日


司法院資訊處製作；財團法人民間司法改革基金會備份。
